【裁判字號】    95,上訴,131
【裁判日期】    950530
【裁判案由】    違反商標法
【裁判全文】
臺灣高等法院高雄分院刑事判決         95年度上訴字第131號
上  訴  人
即自訴人    正光製藥有限公司
法定代理人  丙○○
代  理  人  徐宏昇律師
            許清連律師
            李錦臺律師
被      告  甲○○原名張駿騰.
被      告  乙○○
前列二人共同
選任辯護人  劉啟輝律師
上列上訴人因被告違反商標法案件，不服臺灣屏東地方法院93年
度自字第4 號中華民國94年11月30日第一審判決，提起上訴，本
院判決如下：
    主  文
上訴駁回。
    理  由
一、自訴意旨略以：被告甲○○（原名張駿騰、張朝霖）係臺灣
    三陽製藥廠股份有限公司（下稱三陽製藥公司）之負責人，
    被告乙○○則為三彪科技股份有限公司（下稱三彪公司）之
    負責人（原負責人為張淞貿），被告甲○○曾因侵害自訴人
    正光製藥有限公司（下稱正光公司）之商標專用權，經臺灣
    屏東地方法院於民國89年2 月2 日以89年度自字第31號判處
    有期徒刑1 年，經自訴人提起上訴後，於本院審理中，被告
    甲○○與自訴人於89年6 月29日達成民事和解，被告甲○○
    保證其所產製之藥品不再使用自訴人註冊之「虎頭圖」商標
    圖樣、「噴藥」商標圖樣、「金絲」二字及與和解書附件一
    相同之「上藍下綠二列粗橫條」商標圖樣，倘於和解成立6
    個月後，仍在市面上查獲上開藥品，被告甲○○願連帶賠償
    新台幣（以下同）5,000,000 元，本院乃於89年7 月31日以
    89年度上易字第434 號判處有期徒刑6 月確定。詎自92 年2
    月15日起，三陽製藥公司負責人即被告甲○○、三彪公司負
    責人即被告乙○○，仍繼續生產製造、販賣與自訴人申請註
    冊登記之第118361號「正光製藥有限公司圖(一)」商標（下稱
    據爭商標，如附圖二所示）極為相似之商標、文字、圖樣之
    「三陽痠痛金絲膏藥布」（下稱系爭商標，如附圖一所示）
    商品，因認被告2 人均涉犯商標法第81條第1 項第3 款之罪
    嫌。
二、按犯罪事實應依證據認定之，無證據不得認定犯罪事實；不
    能證明被告犯罪者，應諭知無罪之判決；刑事訴訟法第154
    條第2 項、第301 條第1 項分別定有明文。次按認定不利於
    被告之證據須依積極證據，苟積極證據不足為不利於被告事
    實之認定，即應為有利被告之認定，更不必有何有利之證據
    ；又犯罪事實之認定，應憑證據，如無相當之證據，或證據
    不足以證明，自不得以推測或擬制之方法，以為裁判之基礎
    ；最高法院30年上字第816 號判例、40年台上字第86號判例
    可資參照。
三、自訴人正光公司認被告等有違反商標法犯行，主要係以系爭
    商標、據爭商標之商標註冊證、發票等為主要論據。訊據被
    告甲○○、乙○○固坦承製造販賣系爭商標之商品，惟堅決
    否認有違反商標法犯行，被告甲○○辯稱：系爭商標是三彪
    公司合法申請註冊登記，三彪公司並授權伊經營之三陽製藥
    公司使用等語；被告乙○○則辯稱：系爭商標是伊經營之三
    彪公司向主管機關申請註冊登記，伊有授權三陽製藥公司使
    用等語。經查：
  (一)如附圖一所示之系爭商標，其中之「三陽100"三陽" 痠痛金
    絲膏藥布及圖（彩）」部分（不含「痠痛金絲膏藥布」之圖
    樣），業經三彪公司依法向經濟部智慧財產局申請註冊，並
    經審查核准而取得第994281號聯合商標專用權（正商標號數
    第85715 號），指定使用於當時商標法施行細則第49條所定
    商品及服務分類表第5 類之酸痛跌打損傷敷藥、藥用貼布商
    品，專用期限自91年4 月16日至95年11月30日止，有中華民
    國商標註冊證1 份附卷可稽（一審院卷(一)第104 頁），足認
    三彪公司為系爭商標之專用權人，並得依商標法第33條規定
    授權他人使用。又三彪公司授權三陽製藥公司使用系爭商標
    等情，業據被告甲○○、乙○○供述在卷，並有商標授權使
    用約定書1 份附卷足憑（一審卷(二)第129 頁），是三陽製藥
    公司自得使用系爭商標。至自訴代理人雖認上開商標授權使
    用約定書簽約日期為91年4 月16日，惟商標註冊證日期則為
    91年5 月16日，因認上開授權書係虛偽。惟有關商標之授權
    ，不以書面為必要（商標法第33條參照）。本件被告甲○○
    、乙○○均已陳明有授權之事實，縱無書面契約，其授權仍
    生效力，是被告2 人尚無偽造上開授權書之必要。且依其上
    所載授權日期係自91年4 月16日至95年11月30日止，核與其
    專用期間相同，足見其所載授權日期係為配合專用期間而為
    填寫，自不影響其授權之效力。再者，本件爭執之重點在於
    系爭商標是侵害據爭商標之專用權，與三彪公司否合法授權
    三陽公司使用系爭商標，並無直接關聯存在，縱令三彪公司
    未合法授權三陽公司使用系爭商標，與被告2 人是否成立犯
    罪亦無影響。
  (二)自訴人雖主張系爭商標與據爭商標近似，惟徵之系爭商標與
    據爭商標雖均有一長方形框內下方有近於藍綠色之粗寬線條
    ，但系爭商標於藍色粗寬線條中尚有顯著之" 三陽" 痠痛金
    絲膏藥布反白文字；另於藍綠色之粗寬線條上方，尚有白紅
    之粗寬長方形線條，其中白色長方形框內有三個紅色圓形；
    紅色長方形框內有反白「三陽100 」文字之組合圖案；另於
    上方有一黃色橫條飾。而據爭商標於藍綠色之粗寬線條上方
    則有於盾形框內置一虎頭圖樣。二者之構圖相較，就藍綠色
    之粗寬線條而言，系爭商標與據爭商標已有顯著之" 三陽"
    痠痛金絲膏藥布反白文字之不同，整體觀之，另加上二者在
    藍綠色之粗寬線條上圖案盾形框內虎頭圖樣及「三陽100 」
    組合圖案之差異。於異時異地隔離整體觀察，尚難認係近似
    商標。再者，自訴人亦曾以系爭商標之註冊違反商標法之規
    定，而向經濟部智慧財產局對之申請評定，經經濟部智慧財
    產局以上開2 商標為近似之商標，而以93年4 月9 日（93）
    智商0810字第09380160150 號發文之中台評字第920325號評
    定書為系爭商標之註冊應予撤銷之處分。三彪公司不服，提
    起訴願，經遭駁回後，向臺灣高等行政法院提起行政訴訟，
    經該院以系爭商標與據爭商標非近似，而於94年10月27日以
    93年度訴字第3124號判決撤銷訴願決定及原處分等情，有上
    開評定書、訴願決定書及判決書各1 份附卷可稽（一審卷(一)
    第286 頁、卷(二)第38、104 頁）。故自訴人以系爭商標與據
    爭商標為近似商標，即屬無據。另自訴人所提其他商標註冊
    證及評定書等資料，因與本案無關，本院自無審酌之必要，
    併此敘明。
  (三)又縱令系爭商標與據爭商標相似，惟系爭商標既經向經濟部
    智慧財產局註冊登記並經審查核准，則被告2 人係本於法律
    規定而使用系爭商標，亦難認其2 人主觀上有侵害據爭商標
    權之故意存在，
  (四)至被告甲○○使用系爭商標是否違反被告甲○○與自訴人於
    89年6 月29日簽訂之民事和解契約，則屬民事債務糾紛，核
    與商標法第83條第1 項第3 款之構成要件有間，縱有違反亦
    難據為被告2 人不利之認定。倘自訴人受有損害，應由自訴
    人循民事訴訟程序請求救濟。再自訴代理人具狀請求傳喚證
    人洪東炎，並以被告甲○○、乙○○列為證人，以證明三陽
    製藥公司、三彪公司之負責人及營運狀況等情（一審卷(一)第
    77頁），因被告甲○○、乙○○對於上情已供承在卷，且因
    其2 人係父子關係，已依法於本院審理中拒絕證言，並有相
    關商標註冊證、行政院衛生署藥品許可證為憑，且本案系爭
    商標為三彪公司申請註冊，三彪公司授權三陽製藥公司使用
    等事實已明確，詳如前述，故自無再傳喚之必要，附此敘明
    。
四、綜上所述，被告甲○○、乙○○2 人並無違反商標法第81條
    第1 項第3 款之犯行，自訴人復未提出其他積極證據足資證
    明被告2 人有何違反商標法第81條第1 第項第3 款之犯行。
    依照前開說明，被告2 人之犯罪即屬不能證明，原審因而以
    不能證明被告犯罪，而為被告無罪之諭知，核無違誤；自訴
    人上訴意旨，猶執前詞，指摘原判決不當，為無理由，應予
    駁回。
據上論斷，應依刑事訴訟法第368 條，判決如主文。
中    華    民    國    95    年    5     月    30    日
                  刑事第三庭    審判長法  官  周賢銳
                                      法  官  謝宏宗
                                      法  官  黃仁松
以上正本證明與原本無異。
本判決不得上訴。
中    華    民    國    95    年    5     月    30    日
                                      書記官  馬蕙梅


司法院資訊處製作；財團法人民間司法改革基金會備份。
